【裁判字號】    99,訴,304
【裁判日期】    990420
【裁判案由】    清償借款
【裁判全文】
臺灣臺中地方法院民事判決  99年度訴字第304號
原      告  中國信託商業銀行股份有限公司
法定代理人  丁○○○○
訴訟代理人  乙○○
            甲○○
被      告  丙○○
上列當事人間請求清償借款事件，本院於民國99年4月6日言詞辯
論終結，判決如下：
    主      文
被告應給付原告新台幣柒拾參萬參仟零捌拾玖元，及其中新台幣
柒拾貳萬伍仟陸佰壹拾壹元，自民國九十八年八月四日起至清償
日止，按年息百分之三點六計算之利息，並自民國九十八年九月
五日起至清償日止，其逾期在六個月以內者，按上開利率百分之
十，逾期超過六個月以上者，按上開利率百分之二十計算之違約
金。
被告應給付原告新台幣貳拾玖萬伍仟參佰肆拾玖元，及其中新台
幣貳拾玖萬壹仟捌佰零肆元，自民國九十八年八月四日起至清償
日止，按年息百分之四點二四計算之利息，並自民國九十八年九
月五日起至清償日止，其逾期在六個月以內者，按上開利率百分
之十，逾期超過六個月以上者，按上開利率百分之二十計算之違
約金。
訴訟費用新台幣壹萬貳仟玖佰玖拾柒元由被告負擔。
    事實及理由
一、被告經合法通知，均未於言詞辯論期日到場，亦未提出準備
    書狀作何聲明或陳述，核無民事訴訟法第386條各款所列情
    形，爰依原告聲請，由其一造辯論而為判決。
二、本件原告起訴原聲明求為：「一被告應給付原告新台幣（下
    同）733089元，及自民國98年8月4日起至清償日止，按年息
    百分之3.6計算之利息，並自98年9月5日起至清償日止，其
    逾期在6個月以內者，按上開利率百分之10，逾期在6個月以
    上者，按上開利率百分之20計算之違約金。二被告應給付原
    告295349元，及自98年8月4日起至清償日止，按年息百分之
    4.24計算之利息，並自98年9月5日起至清償日止，其逾期在
    6個月以內者，按上開利率百分之10，逾期在6個月以上者，
    按上開利率百分之20計算之違約金」之判決。嗣於訴狀送達
    被告後，原告訴訟代理人於99年4月6日言詞辯論期日當庭陳
    明變更其聲明求為：「被告應給付原告733089元，及其中72
    5611元，自98年8月4日起至清償日止，按年息百分之3.6計
    算之利息，並自98年9月5日起至清償日止，其逾期在6個月
    以內者，按上開利率百分之10，逾期在6個月以上者，按上
    開利率百分之20計算之違約金。二被告應給付原告295349元
    ，及其中291804元，自98年8月4日起至清償日止，按年息百
    分之4.24計算之利息，並自98年9月5日起至清償日止，其逾
    期在6個月以內者，按上開利率百分之10，逾期在6個月以上
    者，按上開利率百分之20計算之違約金」之判決。核為減縮
    其應受判決事項之聲明，與民事訴訟法第255條第1項第3款
    之規定並無不符，自為法之所許，合先敘明。
三、原告主張被告於94年4月21日分別向其借款200萬元、80萬元
    ，借貸期限至114年4月21日止，約定利息採機動利率計算。
    同。逾期償還時，即喪失期限利益，全部債務視為到期，除
    仍按約定利率計付遲延利息外，其逾期在6個月以內者，按
    約定利率百分之10，逾期6個月以上者，按約定利率百分之
    20加付違約金。惟被告於借款後，竟未按期清償，屢經催告
    ，仍未還款，依約已喪失期限利益，全部債務視為到期。原
    告遂聲請拍賣被告所有供抵押之不動產而受償部分款項，現
    仍分別積欠本金725611元、291804元，暨至98年8月3日止，
    已到期尚未受償之違約金債權分別為7478元、3545元。爰依
    消費借貸之法律關係，提起本件訴訟，請求被告給付本件借
    款。並聲明：被告應給付原告733089元，及其中725611元，
    自98年8月4日起至清償日止，按年息百分之3.6計算之利息
    ，並自98年9月5日起至清償日止，其逾期在6個月以內者，
    按上開利率百分之10，逾期在6個月以上者，按上開利率百
    分之20計算之違約金。二被告應給付原告295349元，及其中
    291804元，自98年8月4日起至清償日止，按年息百分之4.24
    計算之利息，並自98年9月5日起至清償日止，其逾期在6個
    月以內者，按上開利率百分之10，逾期在6個月以上者，按
    上開利率百分之20計算之違約金」。
四、原告主張之前開事實，業據其提出借據暨約定書及本院民事
    執行處98年度民執六字第5463號強制執行金額計算書分配表
    為證。被告經合法通知，既均未於言詞辯論期日到場，亦未
    提出書狀作何聲明或陳述以為爭執，是堪信原告之主張為真
    正。
五、次按，抵押權所擔保者，除契約另有訂定外，固包括原債權
    、利息、遲延利息及實行抵押權之費用（參見民法第861條
    ），惟依民法第323條之規定，債務人所提出之給付，應先
    抵充費用，次充利息，再充原本。復按債務人對於同一債權
    人負有原本及利息數宗債務，苟其給付不足清償全部債務，
    除經債權人同意，得先充原本後充利息外，應先充利息後充
    原本，不許債務人僅以一方之意思予以變更（參最高法院19
    年上字第989號判例意旨）。經查，據卷存前開分配表觀之
    ，其上記載拍賣抵押物所得價款為0000000元，並不足以清
    償被告所負之全部債務，是揆之上開規定及判例意旨，其清
    償次序自應先充費用、利息，再次充原本。而因違約金與利
    息之性質不同，我民法並無違約金先於原本抵充債務之規定
    ，是該分配表以抵充執行費後所餘價款先抵充利息後，次即
    抵充違約金，殊非有據，依法應於抵充利息後，如有所餘再
    以之次充原本，則依此核算結果，原告對被告之借款債權本
    金金額應為725611元、291804元【計算方式：（000000-000
    0=725611）、（000000-0000=291804】，而非如該分配表所
    載之不足額733089元、295349元。然因該分配表所載本件借
    款至98年8月3日止，就違約金分別為7478元、3545元部分，
    係已發生尚未受償之債權，故原告依法自可請求。準此以觀
    ，本件原告得請求償還者，當包括前述尚欠之借款本金7256
    元、291804元，並已發生之違約金分別為7478元、3545元，
    暨其中借款本金自98年8月4日起算之利息及違約金。從而，
    原告本於消費借貸之法律關係，請求被告應給付原告如主文
    所示之利息及違約金，為有理由，應予准許。並同時確定訴
    訟費用額12997元（11197元＋1800元=12997元），應由被告
    負擔。
六、據上論結，本件原告之訴為有理由，依民事訴訟法第385條
    第1項前段、第78條判決如主文。
中    華    民    國    99    年    4    月  20    日
                  民事第四庭    法  官  黃文進
正本係照原本作成。
如對本判決上訴，須於判決送達後20日內向本院提出上訴狀。
中    華    民    國    99    年    4    月  20    日
                                書記官

司法院資訊處製作；財團法人民間司法改革基金會備份。
